臺灣臺南地方法院民事裁定            100年度監宣字第176號
聲  請  人  郭俊利
上列聲請人聲請對郭俊榮為監護宣告事件，本院裁定如下：
    主    文
宣告郭俊榮（男，民國○○年○○月○○日生，身分證統一編號：Ｚ000
000000號，住臺南市○○區○○里○○鄰○○街110巷29號）為受
監護宣告之人。
選定聲請人郭俊利（民國○○年○○月○○日生，身分證統一編號：Ｚ0
00000000號，住臺南市○○區○○里○○鄰○○街110巷29號）為
受監護宣告之人郭俊榮之監護人。
指定郭美秀（民國○○年○月○日生，身分證統一編號：Ｚ000000000
號，住臺南市○○區○○里○鄰○○路○段251巷25號）為會同開
具財產清冊之人。
聲請程序費用由受監護宣告之人郭俊榮負擔。
    理    由
一、按對於因精神障礙或其他心智缺陷，致不能為意思表示或受
    意思表示，或不能辨識其意思表示之效果者，法院得因本人
    、配偶、四親等內之親屬、最近一年有同居事實之其他親屬
    、檢察官、主管機關或社會福利機構之聲請，為監護之宣告
    ，民法第14條第1項定有明文。次按受監護宣告之人應置監
    護人。法院為監護之宣告時，應依職權就配偶、四親等內之
    親屬、最近一年有同居事實之其他親屬、主管機關、社會福
    利機構或其他適當之人選定一人或數人為監護人，並同時指
    定會同開具財產清冊之人，民法第1110條、第1111條第1項
    亦定有明文。
二、本件聲請意旨略以：聲請人為郭俊榮（男，民國○○年○○月○○
    日生，身分證統一編號：Ｚ000000000號，住臺南市○○區○
    ○里○○鄰○○街110巷29號）之哥哥，郭俊榮於100年7月15
    日因車禍致頭部外傷併顱內出血及水腦症，意識不清，呈植
    物人狀態，已不能為意思表示或受意思表示，或不能辨識其
    意思表示之效果，聲請人為此爰聲請對郭俊榮為監護宣告。
    又郭俊榮無配偶及子女，其父母均已死亡，爰請鈞院選定聲
    請人為郭俊榮之監護人，並指定郭俊榮之妹妹郭美秀為會同
    開具財產清冊之人等語。
三、經查：
  （一）聲請人係郭俊榮之哥哥，業據其提出戶籍謄本2件在卷
        可憑，揆諸上開規定，本件聲請人聲請對郭俊榮為監護
        之宣告，自屬有據。
  （二）又聲請人主張郭俊榮前因車禍致頭部外傷併顱內出血及
        水腦症，意識不清，呈植物人狀態，已不能為意思表示
        或受意思表示，或不能辨識其意思表示之效果之事實，
        業據聲請人提出國立成功大學醫學院附設醫院診斷證明
        書影本1件、中華民國身心障礙手冊影本1件為證，且本
        院於100年9月1日在鑑定人財團法人臺灣省私立台南仁
        愛之家附設精神療養院醫師施仁雄面前訊問郭俊榮，郭
        俊榮對問話無法回答，又鑑定醫師對郭俊榮為精神鑑定
        結果認：「一般醫學檢查：個案意識呈呆僵狀態，對問
        話無法回答，必須靠他人協助下可進食、以鼻胃管幫忙
        進食，四肢變形無力，無法自我行動，大小便及個人衛
        生須他人完全協助。精神檢查方面：個案的注意力、判
        斷能力、對人、時、地的定向感、記憶能力、計算能力
        及抽象思考能力均有明顯缺失。並有因心智缺陷，致不
        能為意思表示或受意思表示，亦不能辨識其意思表示之
        效果者。鑑定判定：基於受鑑定人有腦病變，致不能為
        意思表示或受意思表示，不能辨識其意思表示之效果，
        因而不能管理自己財產，可為監護宣告。」等語，有本
        院100年9月1日訊問筆錄1件在卷可憑，是聲請人聲請對
        郭俊榮為監護宣告為有理由，應予准許。
四、次查，受監護宣告人郭俊榮無配偶及子女，其父母均已死亡
    ，其哥哥即聲請人、大妹郭美秀、二妹郭美伶均同意由聲請
    人擔任郭俊榮之監護人、由郭美秀會同開具財產清冊等情，
    業經聲請人陳明在卷可按，並有戶籍謄本4件、除戶謄本2件
    、親屬系統表1件、同意書3件、印鑑證明3件附卷可憑，堪
    予認定。本院審酌聲請人係受監護宣告人郭俊榮之哥哥，彼
    此關係親近，聲請人有意願擔任郭俊榮之監護人，且郭俊榮
    之其他手足亦均同意由聲請人擔任郭俊榮之監護人，因認由
    聲請人擔任郭俊榮之監護人，最能符合郭俊榮之最佳利益，
    為此爰選定聲請人為受監護宣告人郭俊榮之監護人；又郭美
    秀係受監護宣告人郭俊榮之妹妹，衡情郭美秀應會本於受監
    護宣告之人郭俊榮之最佳利益，與監護人共同開具財產清冊
    ，且郭美秀亦願擔任會同開具財產清冊之人，是爰指定郭美
    秀為會同開具財產清冊之人，以利監護事宜之執行。
五、依民事訴訟法第608條第1項，裁定如主文。
中    華    民    國   100    年    9     月    9     日
                   家事法庭   法  官  葉惠玲
以上正本係照原本作成。
如不服本裁定關於選定監護人及指定會同開具財產清冊之人等部
分，應於送達後十日內向本院提出抗告狀，並繳納抗告費新臺幣
1,000元；其餘關於宣告監護之部分，不得抗告。
中    華    民    國   100    年    9     月    9     日
                              書記官  謝麗首